臺灣高等法院臺南分院刑事判決　 96年度上重更(一)字第274號
上　訴　人
即　被　告　甲○○
　　　　　　　　　　現羈押於臺灣台南看守所
選任辯護人　蘇文奕律師（扶助律師）
上列上訴人即被告因違反毒品危害防制條例案件，不服臺灣臺南
地方法院94年度重訴字第23號中華民國95年12月13日第一審判決
（起訴案號：臺灣臺南地方法院檢察署94年度偵字第12162號）
，提起上訴，判決後，經最高法院發回更審，本院判決如下：
    主  文
原判決撤銷。
甲○○共同運輸第一級毒品，處有期徒刑拾伍年，褫奪公權伍年
；扣案之第一級毒品海洛因貳包及包裝袋貳個（驗餘淨重二四九
．五二公克，空包裝袋總重八．二七公克，純度十二．四五％，
純質淨重三一．０七公克）均沒收銷燬之；包裹紙箱壹個、空運
發票壹張、ＭＯＴＯ牌門號0000000000號序號000000000000000
號手機壹支，均沒收。
    事  實
一、甲○○明知海洛因係屬毒品危害防制條例第二條第二項第一
    款之第一級毒品，不得運輸及持有；又海洛因亦屬行政院依
    據懲治走私條例第二條第四項所頒訂「懲治走私條例公告管
    制物品項目及其數額」之公告甲項第四款所列之管制進出口
    物品，不限其數額，均不得私運進出口；竟於民國（下同）
    九十四年九月二十六日（起訴書誤載為二十七日）在中國大
    陸深圳地區，向不詳姓名人士綽號「肥仔」之成年男子購入
    第一級毒品海洛因二包，價值約新台幣（下同）四十八萬元
    ，甲○○先付三十萬元定金後，與「肥仔」謀議以國際快捷
    郵包夾帶第一級毒品海洛因闖關方式，運輸管制物品即第一
    級毒品海洛因來台，旋共同基於運輸及私運第一級毒品海洛
    因進口之犯意聯絡，由「肥仔」將該海洛因藏置於電熱壺內
    ，包裝成包裹郵件，為掩人耳目，由甲○○提供地址及電話
    ，由不詳人士故意書寫寄件人為「蔡立」，聯絡電話000000
    00000號，收件人為「陸吉福」，地址為台南縣永康市○○
    街五三號八之一（按梁某係住於同址八樓之四），電話0000
    000000號（按即為梁某使用之電話）。再由「肥仔」將前揭
    包裝毒品之包裹，以快遞郵包寄出，利用不知情快遞公司及
    該公司之員工運輸管制物品海洛因進口來台。甲○○即於翌
    日（即二十七日，起訴書誤載為二十八日）搭機返台，等候
    收領該毒品包裹。迨同月二十九日十二時二十分許，不知情
    之成年快遞人員於投遞前揭包裹前，先以電話聯絡甲○○，
    甲○○接到快遞人員之上開行動電話後即下樓到台南縣永康
    市○○街五三號一樓前等候，經其收到該毒品之包裹後，為
    警當場查獲，並當場扣得海洛因二大包（驗餘淨重二四九．
    五二公克，空包裝袋總重八．二七公克，純度十二．四五％
    ，純質淨重三一．０七公克）、包裹紙箱一個、空運發票一
    張、ＭＯＴＯ牌門號0000000000號（含ＳＩＭ卡）序號0000
    00000000000號手機壹支等物。
二、案經臺南縣警察局報請臺灣臺南地方法院檢察署檢察官偵查
    起訴。
    理  由
壹、證據能力部分：
    被告以外之人於審判外之言詞或書面陳述，除法律有規定者
    外，不得作為證據，刑事訴訟法第一百五十九條第一項固有
    明文；惟被告以外之人於審判外之陳述，雖不符同法第一百
    五十九條之一至之四規定，而經當事人於審判程序同意作為
    證據，法院審酌該言詞陳述或書面陳述作成時之情況，認為
    適當者，亦得為證據。又當事人、代理人或辯護人於法院調
    查證據時，知有第一百五十九條第一項不得為證據之情形，
    而未於言詞辯論終結前聲明異議者，視為有前項之同意，同
    法第一百五十九條之五亦定有明文。本件公訴檢察官、被告
    及辯護人於本院準備、審理程序中對於本案相關具傳聞性質
    證據資料之證據能力，均表示同意作為本案之證據，且迄於
    言詞辯論終結前亦未聲明異議。本院審酌本案證據資料作成
    時之情況，核無違法取證或其他瑕疵，認為以之作為證據為
    適當，前述之相關證據資料，自得作為證據。又所引用之文
    書證據，均係公務員職務上製作之文書或從事業務之人於業
    務上或通常業務過程所須製作之紀錄文書、證明文書，並無
    顯不可信之情況，亦得為證據，先予敘明。
貳、實體部分：
一、訊據被告甲○○固坦承伊確有在接獲快遞人員電話，獲知有
    郵包已經寄送來台之後，即收取該郵包之際，在台南縣永康
    市○○街五三號一樓前被警查獲，並經警查獲該郵包夾藏海
    洛因（合計驗餘淨重二四九．五二公克，空包裝袋總重八．
    二七公克，純度十二．四五％，純質淨重三一．０七公克）
    之國際快捷郵包等事實，但矢口否認伊有運輸及私運第一級
    毒品海洛因之犯罪情事，辯稱：綽號「肥仔」之成年男子僅
    告知會想辦法送伊郵寄之物品，伊並不知道「肥仔」用何種
    方法送第一級毒品海洛因，伊並未提供給綽號「肥仔」之成
    年男子地址、電話，寄送國際快捷郵包來台，包裝紙上之住
    址、電話，均非伊所書寫，伊並無運輸及私運第一級毒品海
    洛因之犯意云云。
二、惟查：本案被告甲○○確有於九十四年九月二十九日十二時
    二十分許，接獲快遞人員電話通知後，在其住處管理室前等
    候，並收受署名「陸吉福」之國際郵包後，經警當場拆封，
    內藏有海洛因二包等情，有台南縣警察局刑警大隊搜索扣押
    筆錄（見警卷第10頁）、扣押物品目錄表（見警卷第12─13
    頁）、搜索扣押現場照片二十九張及扣押物品附卷可稽（見
    警卷第17─31頁），復有海洛因二大包、包裹紙箱一個、
    INVOICE空運發票一張（見警卷第16頁）及ＭＯＴＯ牌門號
    0000000000號（含ＳＩＭ卡)序號000000000000000號手機一
    支扣案可資佐證。而上開海洛因經送請法務部調查局鑑定，
    送驗結果均含第一級第六項毒品海洛因成分，合計淨重二四
    九．五二公克，空包裝袋總重八．二七公克，純度十二．四
    五％，純質淨重三一．０七公克，此有法務部調查局九十四
    年十二月二十一日調科壹字第200005911號鑑定通知書一件
    在卷可據（見原審卷第207頁）。是被告於接獲快遞人員電
    話通知後，在其住處收受裝有海洛因之郵包，應堪認定。
三、被告甲○○是否有運輸毒品之犯意？經查：
（一）被告甲○○在警訊供稱：「林廷芳介紹大陸人綽號「肥仔
      」之男子，這次我去大陸遇到他，向我提及有大量海洛因
      ，因缺錢可以便宜賣給我，一公克要賣我人民幣二百五十
      元，折合新台幣一千元左右，我告訴他我帶不回台灣，他
      說他有辦法叫我留下電話、地址，他要幫我寄，所以我就
      向他購買新台幣四十八萬元，先付訂金新台幣三十萬元，
      於是他就寄來台灣，並打電話告知我，叫我收件取得海洛
      因。」等語（見警卷第4頁）。於偵查中供稱：「綽號大
      胖的男子從大陸寄來給我的，他是大陸人，我沒有叫他寄
      ，他欠我錢，我向他要，他說會想辦法把海洛因送過來台
      灣，我說這樣送過來會不會出事」、「包裹上的陸吉福是
      我提供的，他說我提供地址、手機跟名字給他，他可以幫
      我把海洛因弄回來」等語（見偵卷第14─15頁）、「（這
      包裹上的收件人姓名等字是誰的字？）是肥仔拿一張紙叫
      我寫的」、「（為何連寄件人的住址都寫好了？)是肥仔
      叫我寫的」、「（既然肥仔叫你寫下姓名資料為何你寫陸
      吉福？）我怕寫我自己的名字被警察捉到。」（見偵卷第
      23─24頁），「（為何包裝紙上面的姓名及住址電話等都
      是你寫的？）因為是肥仔如果他叫人家把毒品拿回台灣要
      交給誰，叫我留下姓名及電話」、「（為什麼姓名及住址
      不是你的你還收得到？）因為那是寄到大樓的管理室，送
      包裹的人還沒有到管理室，就打電話通知我，我就到管理
      室外面收了」等語（見偵卷第29頁）。被告甲○○在原審
      則供稱：「大陸那邊不是我寄的，我也不知道是要用寄的
      過來，因我之前在大陸工作，認識了一個叫小蝶的，小蝶
      介紹肥仔給我認識，因我本身有在吸食海洛因，我要向肥
      仔要他之前欠我的錢十萬元，他說他沒有錢，肥仔問我要
      不要海洛因，我說我不要，因為沒有辦法帶回台灣，他說
      他可以想辦法把海洛因弄回台灣，要我在台灣等就好了，
      於是我第二天（即二十八日）（應係二十七日之誤）就回
      來臺灣，二十九日我還沒有收到東西，警察就已經在我住
      處樓下了。」等語（見原審卷第15頁）、「（這些毒品是
      你要買的嗎？）不是，他說他欠我錢，要用毒品來抵欠我
      的十多萬元，並另外給他三十多萬元。」、「（這些毒品
      你準備做何用途？）我自己吸食，因我之前在大陸就已經
      染上毒癮。」、「（另外的三十多萬你準備要如何給他？
      ）原本他是叫我收到東西之後，用匯的匯款到大陸給他。
      」等語（見原審卷第15頁）、「（毒品是否你買的？）應
      算是我買的，他是欠我的錢要用毒品抵債的。我雖然沒有
      看到東西，但是我同意。」等語（見原審卷第231頁），
      「（既然寫了住址、電話給肥仔，是否早就知道他有可能
      會把毒品送來台灣？）是的。」等語（見上訴卷第61─62
      頁）。綜上被告所述，可知被告係在大陸地區向「肥仔」
      購買毒品海洛因，且明知「肥仔」要寄毒品給他，留下地
      址及電話，另以假名代之等情，應可確認。被告雖先供稱
      係向「肥仔」購買毒品海洛因，嗣後又供稱係以毒品抵債
      云云，均不影響到被告明知「肥仔」所寄送者為毒品海洛
      因之事實。
（二）被告雖曾辯稱：所購買之海洛因係供自己施用云云，惟毒
      品危害防制條例之運輸毒品罪，所稱之「運輸」係指轉運
      輸送而言，不以國外輸入國內或國內輸出國外者為限，其
      在「國內運送」者，亦屬之。至於運輸之動機、目的是否
      意在為己或為他人，運輸之方法為海運、空運、陸運或兼
      而有之，均非所問。（最高法院94年度台上字第2845號判
      決參照）是被告縱係自己施用，並非即不成立運輸毒品罪
      責。
（三）被告又辯稱伊不知「肥仔」要寄給他云云。惟查：被告
      在本院前審審理時自承「（既然寫了住址、電話給肥仔，
      是否早就知道他有可能把毒品送來台灣？）是的。」（見
      上訴卷第61頁），又被告所運送而被警查獲之第一級毒品
      海洛因淨重達二四九．五二公克，數量並非少量，且毒品
      交易價格高達四十八萬元，「肥仔」豈會叫一名不知運送
      物品內容之人，隨意送達到地址及人頭均虛構，有可能會
      遺失或被誤取之情形，讓不知名之人收受上開巨量之第一
      級毒品海洛因之理？被告此部分所辯不知「肥仔」會寄給
      他云云，已違情理，難以採信。被告收受時即可看見包
      裹上收件人係「陸吉福」，竟仍收受之，可見被告早知該
      包裹為何物或何人所寄送，始會輕意收受。況一般人收受
      包裹且國際郵包之情況下，均會向投遞人員詢問何人何地
      寄來的，被告嗣後辯稱伊均不知誰寄來的，也不知是寄給
      「陸吉福」，即予以收受，顯係臨訟編識之詞，不足採信
      。被告在大陸所留下之地址為台南縣永康市○○街五三
      號八之一，係其住處之同樓隔壁地址（被告係住於同址八
      樓之四），其有意規避警方查緝，昭然若揭。是被告在警
      訊中所供述「我告訴他我帶不回台灣，他說他有辦法，叫
      我留下電話、地址，他要幫我寄，所以我就向他購買新台
      幣四十八萬元，先付訂金新台幣三十萬元，於是他就寄來
      台灣，並打電話告知我，叫我收件取得海洛因。」等語（
      見警卷第4頁）、在偵查中供稱「（既然肥仔叫你寫下姓
      名資料為何你寫陸吉福？）我怕寫我自己的名字被警察捉
      到。」等語（見偵卷第23頁）最與常情相符。
（四）查，被告係一名心智成熟且富社會經驗之人，其對「肥仔
      」向伊索取住址、電話等資料，若無犯意連絡，自可拒絕
      提供，但被告卻提其於台灣之住處管理室之詳細地址，並
      巧妙安排在其住家之管理室外收受，並提供不實之姓名，
      以逃避警方查緝之困難度，且為能掌握確可收受海洛因，
      而留下真實之電話等情，已如上所述。又當快遞人員通知
      被告時，被告若非貨主，又豈會前來主動接受非其姓名之
      郵包。凡此種種，均在在證明被告對「肥仔」為運輸及私
      運海洛因進口來台，而由被告收取毒品海洛因乙節，均係
      知情，被告當難諉稱不知。
四、再查：證人即本案偵辦人員鍾介元於本院上訴審審理證稱：
    「（問：你們要去逮捕當天，是鎖定甲○○或包裹收件人？
    ）我們是鎖定行動電話0000000000使用人，該包裹聯絡電話
    也是這支。該行動電話使用人是甲○○」等語（見上訴卷第
    101─102頁）。又本案承辦之偵查隊長林芳正於原審證稱：
    「（如何查獲本案的？）之前另偵辦其他毒品案件，知悉本
    件，所以我們就佈線，他入出境我們都知道，快遞公司要寄
    來給被告時，我們就在他家埋伏了，所以快遞到的時候我們
    就出示證件經他同意搜索查獲。」、「之前就知道被告出境
    都會寄包裹回台，但是我們不確定是否為毒品，這次查獲，
    是因為我們守株待兔，剛好包裹就寄來，所以才能夠查獲毒
    品。」、「（你們查緝甲○○前，手中掌握何種資料而懷疑
    他？）監聽、入出境資料及線民指　出甲○○可能以郵寄包
    裹的方式走私毒品。」、「（甲○○與你們監聽對象是何種
    關係？）甲○○打電話給我們監聽對象調毒品，數量電話中
    沒有明確提及。」、「（你們是否根據監聽、入出境資料等
    進而查獲甲○○？）甲○○跟我們監聽的對象有聯絡調毒品
    ，而且有出入境紀錄，我們去查訪線民，告訴我們說甲○○
    入境後，都會有包裹進來，我們懷疑他走私毒品。」等語（
    見原審卷第188─191頁）。據上開偵辦本案之警方人員之證
    述以觀，更足證本案係經警方人員鎖定上開行動電話之使用
    人而查獲。
五、綜上所述，被告甲○○對於上開以寄送包裹之方式運輸毒品
    之事實既詳述在卷，其與「肥仔」又有犯意聯絡，並早已為
    警方所鎖定，是其所辯僅係其卸責之詞，不足為憑。事證明
    確，被告與「肥仔」之成年男子共同運輸及私運管制物品海
    洛因進口之犯行，洵堪認定，應依法論科。
六、又原審將被告之筆跡送法務部調查局及內政部警政署刑事警
    察局鑑驗，惟上開機關均表示須被告平常書寫筆跡資料（如
    ：信函、收據、通訊錄、筆記等，其中須含有系爭資料上所
    寫字樣）。此有法務部調查局九十五年三月十五日調科貳字
    第09500109420號函及內政部警政署刑事警察局九十五年八
    月十六日刑鑑字第0950116826號函附卷可稽（見原審卷第12
    9頁、第173頁）。惟被告辯護人陳報「被告之妻表示，被告
    平日無書寫文字習慣，常常皆由其記錄所需資料，又被告於
    善化鎮之老家，於九十年間及九十四年間曾遭水災肆虐，水
    深最高至人體肩膀之高度，故有關被告就學資料及就學期間
    所書寫之書面文件，皆因泡水而無法收藏，均已丟棄，因之
    ，目前並無任何被告書筆跡之相關資料」，此有陳報狀附卷
    可稽（見原審卷第140頁）。故筆跡部分既無從鑑驗，自無
    法證明係被告所書寫，惟被告雖否認為其所書寫，僅無從證
    實係何人所書寫外，尚不得因無法證實為何人所書寫，即認
    被告無運輸之犯意。又辯護人本院再請求法務部調查局檢驗
    扣案之毒品所含之咖啡、茶鹼及菸鹼醯胺是否為通常之海洛
    因潻加物云云，惟本案扣案之毒品為第一級毒品海洛因及其
    純度暨添加物，業經法務部調查局鑑定在卷，有該局年九十
    四年十二月二十一日調科壹字第200005911號鑑定通知書及
    九十六年九月五日調科壹字第0960038720號函在卷可按，其
    重點乃在扣案物是否為第一級毒品海洛因及其純度，至於添
    加物為何？是否為通常之添加物？與扣案物是否為第一級毒
    品海洛因無關，辯護人上開聲請自無必要，附此敘明。
參、論罪：
（一）按「禁煙禁毒治罪條例所稱之運輸，係就其行為而言，不
      以國外輸入國內或國內輸出國外為限，其在國內運送者，
      亦屬之。至零星夾帶或短途持送自得斟酌實際情形，依持
      有煙毒罪論科」，此有司法院院解字第三五四一號解釋可
      資參照。又「院解字第三五四一號解釋係指無運輸或販賣
      之意圖單純持有煙毒者而言，並非謂凡零星夾帶或短途持
      送煙毒者不問其犯意如何概論以持有煙毒之罪」，司法院
      院解字第三八五三號解釋亦可參照。又按「所謂『運輸』
      ，係指本於運輸意思而搬運輸送而言，倘其有此意圖者，
      一有搬運輸送之行為犯罪即已成立，並非以運抵目的地為
      完成犯罪之要件。而運輸毒品罪，並不以兩地間毒品直接
      搬運輸送移轉存置於特定地點為限，其以迂迴、輾轉方法
      ，利用不相同之運輸工具、方法，將特定之毒品移轉運送
      至終極目的地者，其各階段之運送行為，均不失為『運輸
      』行為之一種」，此亦有最高法院九十二年度台上字第五
      四二六號判決可參。
（二）查，海洛因係屬毒品危害防制條例第二條第二項第一款所
      指之第一級毒品，且為懲治走私條例「公告管制物品項目
      及其數額」甲類第四款所定管制進出口之物品，不得運輸
      或私運進口，被告與綽號「肥仔」之成年男子共同自大陸
      地區以國際快捷郵包寄送方式運輸海洛因進口。核被告所
      為，係犯毒品危害防制條例第四條第一項之運輸第一級毒
      品罪，及懲治走私條例第十二條、第二條第一項之準私運
      管制物品進口罪。
（三）懲治走私條例雖於九十五年五月三十日修正，但該條例第
      二條第一項並未修正，此部分自無新舊法比較問題。
（四）被告運輸毒品當然含有持有行為，其持有第一級毒品（指
      扣案之海洛因）之低度行為，應被運輸上開毒品之高度行
      為所吸收，不另論以持有第一級毒品罪。
（五）被告與綽號「肥仔」之成年男子間，就所犯自大陸地區運
      輸、私運管制物品海洛因入境之犯行，有犯意之聯絡及行
      為之分擔，為共同正犯。被告與綽號「肥仔」之成年男子
      ，以在郵包夾藏第一級毒品海洛因交付國際快捷之郵務人
      員載運至臺灣，係利用不知情之快遞公司及該公司成年人
      員工代為運輸海洛因，此部分行為均為間接正犯。
（六）被告運輸、私運管制物品海洛因入境之犯行，係以一行為
      觸犯運輸第一級毒品罪及私運管制物品進口罪二罪名，為
      想像競合犯，應依刑法第五十五條之規定從一重依運輸第
      一級毒品罪處斷。
（七）刑法於九十四年二月二日修正公布，九十五年七月一日施
      行，修正前刑法第二十八條之規定為：「二人以上共同實
      施犯罪之行為者，皆為正犯」，修正後之規定則為：「二
      人以上共同實行犯罪之行為者，皆為正犯」，將原條文文
      字「實施」修正為「實行」。揆諸本條之修正理由係為釐
      清陰謀共同正犯、預備共同正犯是否合乎正犯之要件，即
      共同正犯並未涵蓋陰謀及預備共同正犯。是以新刑法對於
      共同正犯之規定，與修正前相較，其規範共同正犯之範圍
      並非與修正前完全無異。惟被告於本案係正犯，其犯行非
      屬陰謀、預備共同正犯。是被告行為後刑法第二十八條之
      修正，對於被告並無有利或不利之情形，應依一般法律適
      用原則，逕行適用新法。另新法第五十五條想像合犯但書
      之規定，係科刑之限制，為法理之明文化，非屬法律之變
      更，不生比較新舊法之問題。
（八）本件被告與「肥仔」之成年男子間，雖係被告向「肥仔」
      購買毒品，在買賣行為上係對向行為，但就所犯自大陸運
      輸、私運管制物品海洛因入境之犯行，仍有犯意之聯絡及
      行為之分擔，仍成立共同正犯。辯護人稱被告與「肥仔」
      間係「對合犯」，即無共同正犯之適用，被告不應構成運
      輸毒品罪，尚有誤會。
肆、撤銷改判之理由：原審以被告所犯罪證明確，因予論罪科刑
    ，固非無見。惟查：
（一）本件原審判決於理由六先則謂：上訴人供本件運輸海洛因
      犯罪聯絡所用之ＭＯＴＯ牌門號0000000000號（含ＳＩＭ
      卡）序號000000000000000號行動電話一支，係供犯運輸
      毒品罪所用，且係上訴人所有之物，應依毒品危害防制條
      例第十九條第一項規定宣告沒收；嗣於理由七又稱上訴人
      供本件運輸海洛因犯罪聯絡所用之門號0000000000號ＳＩ
      Ｍ晶片卡一張，係電信公司所有之物，依國內電信公司一
      般定型化契約之約定，該晶片卡之所有權乃係屬電信公司
      所有，申請人僅因承租門號而取得使用權，非屬上訴人所
      有，依上開說明，自不得依毒品危害防制條例第十九條第
      一項之規定諭知沒收等語。就上開ＳＩＭ晶片卡一張是否
      予以沒收，理由前後之敘述顯有矛盾，自有未洽。
（二）自大陸地區私運物品進入台灣地區，以私運物品進口論，
      適用懲治走私條例規定處斷，此觀該條例第十二條之規定
      自明。被告自大陸地區私運管制物品即第一級毒品進口部
      分，係犯上開條例第十二條、第二條第一項之準走私罪，
      原審判決漏未適用上開條例第十二條規定予以論科，自有
      適用法則不當之違法。
（三）被告上訴意旨，空言原審認事用法有欠允當，雖無理由。
      然原審既有上開不當之處，自應由本院予以撤銷改判，以
      期適法。
伍、科刑：
（一）按修正前刑法第五十九條規定，犯罪之情狀可憫恕者，得
      酌量減輕其刑，同法第五十七條規定，科刑時應審酌一切
      情狀，尤應注意左列事項 (共十款)為科刑重輕之標準，
      兩條適用上固有區別，惟所謂「犯罪之情狀」與「一切情
      形」云云，並非有截然不同之領域，於裁判上酌減其刑時
      ，應就犯罪一切情狀 (包括第五十七條所列舉之十款事項
      )，予以全盤考量，審酌其犯罪有無可憫恕之事由 (即判
      例所稱有特殊之原因與環境等等，在客觀上足以引起一般
      同情，以及宣告法定低度刑，是否猶嫌過重)，以為判斷
      。故適用第五十九條酌量減輕其刑時，並不排除第五十七
      條所列舉十款事由之審酌，惟其程度應達於確可憫恕，始
      可予以酌減。有最高法院七十年度第六次刑事庭會議決議
      可參。而新法第五十九條已將刑之酌減審認標準之見解予
      以明文化，認犯罪之情狀須「顯」可憫恕，認「科以最低
      度刑仍嫌過重」者，得酌量減輕其刑。又參酌釋字第二六
      三號解釋，若不分犯罪情況及結果如何，概以死刑、無期
      徒刑為法定刑，立法甚嚴，若有情輕法重之情，裁判時本
      有刑法第五十九條酌量減輕其刑之適用，足以免過嚴之刑
      ，與憲法尚無牴觸。是若有情輕法重，及刑法第五十九條
      所規定之情，對被告所犯之罪酌量減輕其刑，自為法之所
      許。查被告所犯之毒品危害防制條例第四條第一項之運輸
      第一級毒品罪，本刑為死刑或無期徒刑，被告運輸之第一
      級毒品海洛因之純質淨重僅三一．０七公克，純度僅十二
      ．四五％，且本案依前開警員之證述，尚無被告有販賣毒
      品之情資，其惡性及犯罪情節實與大量走私進口或長期販
      賣毒品之大盤販毒者有別。然販賣第一級毒品之法定最低
      刑為無期徒刑，而被告上開被查獲之第一級毒品海洛因之
      純質淨重僅三一．０七公克純度僅十二．四五％，已如上
      所述所示，顯見其犯罪之情節尚屬輕微，尚非不可憫恕，
      情輕法重，若仍判處最輕之本刑無期徒刑，在客觀上顯足
      以引起一般同情，應依刑法第五十九條之規定，減輕其刑
      。
（二）爰審酌被告有竊盜之前科，有臺灣高等法院被告全國前案
      紀錄表在卷可稽，素行不佳，仍不知警惕，正值青壯之年
      ，不思以正當途徑營生，竟運輸第一級毒品，數量重達二
      百多公克，若流入市面，將嚴重危害國人之身體健康，衍
      生嚴重之社會治安問題，惡性非輕，惟其尚未有販賣毒品
      之行為，犯罪後雖一再飾詞否認，惟至本院審理時最後陳
      述時仍表示請本院給予其一次機會等一切情狀，對被告量
      處有期徒刑十五年，以示懲儆。再依被告犯罪之性質為運
      輸毒品，有褫奪公權之必要，併依刑法第三十七條第二項
      宣告褫奪公權五年。
陸、沒收部分：
（一）扣案之第一級毒品海洛因二包（合計驗餘淨重二四九．五
      二公克，空包裝袋總重八．二七公克，純度十二．四五％
      ，純質淨重三一．０七公克），又法務部調查局在鑑定毒
      品海洛因時，主要係以傾倒方式秤重，必要時亦會以刮杓
      刮取之方式刮取，但無論以何種方式分離，原送驗包裝袋
      內均仍會有微量毒品成分殘留，均依據毒品危害防制條例
      第十八條第一項之規定宣告沒收銷燬之。至於被告用以運
      輸海洛因所用之包裹紙箱一個及被告供本案運輸海洛因犯
      罪聯絡所用之ＭＯＴＯ牌門號0000000000號（不含ＳＩＭ
      卡）序號000000000000000號行動電話一支及INVOICE空運
      發票一張，既均係供犯運輸毒品罪所用之物，且係被告所
      有之物，INVOICE空運發票一張，既已交付被告收執，為
      被告所有並已扣案，均應依毒品危害防制條例第十九條第
      一項規定宣告沒收，因上開物品既已經查扣在案，並無全
      部或一部不能沒收之情形，自不須另諭知如全部或一部不
      能沒收時，追徵其價額。
（二）按刑罰法令關於沒收之規定，有採職權沒收主義與義務沒
      收主義。職權沒收，指法院就屬於被告所有，並供犯罪所
      用或因犯罪所得之物，仍得本於職權為斟酌沒收與否之宣
      告，例如刑法第三十八條第一項第二款、第三款、第三項
      前段等屬之。義務沒收，又可分為絕對義務沒收與相對義
      務沒收二者。前者指凡法條規定「不問屬於犯人與否，沒
      收之」者屬之，法院就此等之物，無審酌餘地，除已證明
      滅失者外，不問屬於犯人與否或有無查扣，均應沒收之；
      後者指凡供犯罪所用或因犯罪所得之物，均應予以沒收，
      但仍以屬於被告或共犯所有者為限。（最高法院九十三年
      度臺上字第二七五一號裁判要旨參照）查被告供本案運輸
      海洛因犯罪聯絡所用之門號0000000000號ＳＩＭ晶片卡一
      張，係電信公司所有之物（按依國內電信公司一般定型化
      契約之約定，該晶片卡之所有權乃係屬電信公司所有，申
      請人僅因承租門號而取得使用權），非屬被告所有，依上
      開說明，自不得依毒品危害防制條例第十九條第一項之規
      定為沒收之諭知。
（三）本案雖另扣得被告所有安非他命十三克、安非他命一克、
      電子磅秤一台、鏟子二支、吸食工具一組、研磨器一具、
      改造手槍一支、瓦斯鋼瓶四支、鋼珠一包、槍管一支、九
      ＭＭ制式子彈二顆、九ＭＭ霰彈二顆、大陸ＳＩＭ卡一片
      （門號00000000000），但並無證據足以證明上開物品與
      本案有何關聯，自毋庸諭知沒收，併此敘明。
據上論結，應依刑事訴訟法第三百六十九條第一項前段、第三百
六十四條、第二百九十九條第一項前段，毒品危害防制條例第四
條第一項、第十八條第一項前段、第十九條第一項，懲治走私條
例第十二條、第二條第一項，刑法第二條第一項、第十一條、第
二十八條、第五十五條、第五十九條、第三十七條第二項，判決
如主文。
本案經檢察官蘇南桓到庭執行職務。
中　　華　　民　　國　　96　　年　　10　　月　　23　　日
                  刑事第二庭    審判長法　官  葉居正
                                      法　官  洪碧雀
                                      法　官  吳勇輝
以上正本證明與原本無異。
如不服本判決，應於收受本判決後十日內向本院提出上訴書狀。
其未敘述上訴理由者並得於提起上訴後十日內向本院補提理由書
狀（均須按他造當事人之人數附繕本）「切勿逕送上級法院」。
　　　　　　　　　　　　　　　　　　　書記官  李良倩
中　　華　　民　　國　　96　　年　　10　　月　　23　　日
附錄：本判決論罪科法條：
毒品危害防制條例第4條
製造、運輸、販賣第一級毒品者，處死刑或無期徒刑；處無期徒
刑者，得併科新臺幣 1 千萬元以下罰金。
製造、運輸、販賣第二級毒品者，處無期徒刑或 7 年以上有期徒
刑，得併科新臺幣 7 百萬元以下罰金。
製造、運輸、販賣第三級毒品者，處 5 年以上有期徒刑，得併科
新臺幣 5 百萬元以下罰金。
製造、運輸、販賣第四級毒品者，處 3 年以上 10 年以下有期徒
刑，得併科新臺幣 3 百萬元以下罰金。
製造、運輸、販賣專供製造或施用毒品之器具者，處 1 年以上 7
年以下有期徒刑，得併科新臺幣 1 百萬元以下罰金。
前五項之未遂犯罰之。
懲治走私條例第2條
私運管制物品進口、出口逾公告數額者，處 7 年以下有期徒刑，
得併科新臺幣 3 百萬元以下罰金。
前項之未遂犯罰之。
第 1 項所稱管制物品及其數額，由行政院公告之。
懲治走私條例第12條
自大陸地區私運物品進入臺灣地區，或自臺灣地區私運物品前往
大陸地區者，以私運物品進口、出口論，適用本條例規定處斷。
